【裁判字號】    98,訴,666
【裁判日期】    981118
【裁判案由】    強盜等
【裁判全文】
臺灣雲林地方法院刑事判決               98年度訴字第666號
公  訴  人  臺灣雲林地方法院檢察署檢察官
被      告  辛○○
            丁○○
指      定
共同辯護人 本院公設辯護人  戊○○
上列被告等因強盜等案件，經檢察官提起公訴（98年度偵字第38
30號），本院判決如下：
    主  文
辛○○犯攜帶兇器強盜未遂罪，累犯，處有期徒刑參年拾月；又
犯攜帶兇器強盜罪，累犯，處有期徒刑柒年捌月；又犯預備強盜
罪，累犯，處有期徒刑壹年肆月；又共同犯竊盜罪，累犯，處有
期徒刑伍月；又共同犯攜帶兇器強盜罪，累犯，處有期徒刑柒年
捌月；又犯攜帶兇器強盜罪，累犯，處有期徒刑柒年捌月。應執
行有期徒刑拾年陸月。
丁○○共同犯竊盜罪，累犯，處有期徒刑陸月；又共同犯攜帶兇
器強盜罪，累犯，處有期徒刑柒年貳月。應執行有期徒刑柒年肆
月。
    事  實
一、辛○○前因搶奪案件，經臺灣高等法院臺南分院以92年度上
    訴字第1006號判決判處有期徒刑6月確定，於民國93年8月25
    日執行完畢。另因強盜案件，經臺灣高等法院臺南分院以94
    年度上訴字第562號判決判處有期徒刑4年確定，於97年11月
    8 日縮短刑期執行完畢（構成累犯）。丁○○前因施用第二
    級毒品案件，經本院以94年度易字第171 號判決判處有期徒
    刑8 月確定；繼因施用第一級毒品案件，經臺灣桃園地方法
    院以95年度訴緝字第133 號判決判處有期徒刑10月確定；復
    因施用第二級毒品案件，經本院以95年度易字第421 號判決
    判處有期徒刑10月確定；又因偽造文書案件，經本院以95年
    度訴字第726 號判決判處有期徒刑8 月確定；及因過失致死
    案件，經本院以95年度交訴字第48號判決判處有期徒刑1 年
    ，嗣後4 罪經本院依中華民國96年罪犯減刑條例規定，裁定
    各減為有期徒刑5 月、5 月、4 月、6 月，應執行有期徒刑
    1 年7 月確定，並接續前開第1 罪有期徒刑8 月執行，於97
    年3 月13日因徒刑易科罰金出監（構成累犯）。
二、詎辛○○、丁○○均不知悛悔，辛○○意圖為自己不法之所
    有，單獨為下列強盜之行為，或與丁○○基於為自己不法所
    有意圖之犯意聯絡，共同為下列竊盜、強盜之行為：
  (一)辛○○於98年6 月8 日上午7 時26分許，頭戴全罩式銀白色
    安全帽，身著黑色外套、七分牛仔褲，雙手戴上手套，雙腳
    穿上白色球鞋（黑色鞋帶）等裝扮，並持客觀上足對人身安
    全產生危害之水果刀1 把，騎乘其兄鍾志讓所有之車牌號碼
    NY2-577 號黑色重機車（事先以黑色膠帶黏貼車牌，犯案後
    即將使用之黑色膠帶撕掉丟棄），前往雲林縣虎尾鎮○○路
    24號「鑽石電動遊藝場」，嗣先在店外附近觀察，待確認店
    內無客人後，即佯裝尋找客人而進入店內，並走向櫃臺出示
    預藏之水果刀朝向店員甲○○威嚇稱：把錢拿出來等語，以
    此脅迫方式，使甲○○精神上萌生如不交出財物即有生命危
    險之恐懼心理，至使不能抗拒，惟因當時櫃臺內並無現金，
    甲○○害怕遭遇不測，遂告知沒有現金及欲報警等語，辛○○見狀始罷手離去，因而未強盜財物得逞。
  (二)辛○○於離開上開「鑽石電動遊藝場」後，因未強盜財物得
    逞，旋於同日上午7 時30分許，以同上裝扮，持同上兇器水
    果刀1 把，騎乘上開車牌號碼NY2-577 號黑色重機車（將車
    牌拆卸），轉往雲林縣虎尾鎮○○路16號「城市獵人電動遊
    藝場」，嗣先在店外附近觀察，待確認店內無客人後，即佯
    裝尋找客人綽號「阿忠」而進入店內，並走向櫃臺出示預藏
    之水果刀朝向店員丙○○威嚇稱：把錢拿出來等語，以此脅
    迫方式，使丙○○精神上萌生如不交出財物即有生命危險之
    恐懼心理，至使不能抗拒，將其保管之店內現金新臺幣（下
    同）7,800 元交付辛○○，辛○○得手後旋即騎乘上開機車
    逃逸。其後辛○○將所得贓款花用殆盡。
  (三)辛○○於98年6 月10日上午8 時15分許，以同上裝扮，持同
    上兇器水果刀1 把，騎乘上開車牌號碼NY2-577 號黑色重機
    車（事先以黑色膠帶黏貼車牌，犯案後即將使用之黑色膠帶
    撕掉丟棄），前往雲林縣虎尾鎮○○路73號「尊龍電動遊藝
    場」，伺機預備以同上佯裝尋找客人之方式，持預藏之水果
    刀強盜財物，惟當辛○○甫進入該電動遊藝場，尚未及著手
    出示預藏之水果刀脅迫店員林堇誼交出財物之際，因林堇誼
    前已聽聞有同業遭強盜財物，察覺辛○○與同業描述之歹徒
    特徵極像，即刻跑出店外求救，辛○○見狀旋騎乘上開機車
    逃逸，因而僅止於預備階段。
  (四)辛○○與丁○○共同基於意圖為自己不法所有之竊盜、強盜
    犯意聯絡，先於98年7 月10日凌晨4 時50分許，在雲林縣虎
    尾鎮○○路108 之2 號前，推由丁○○持上開鍾志讓所有車
    牌號碼NY2-577 號黑色重型機車之鑰匙1 支（未扣案）為工
    具，以插入電門發動之方式，竊取林昭憲所有之車牌號碼AF
    Q-839 號重型機車得手。同日上午5 時13分許，由丁○○騎
    乘該贓車搭載辛○○前往雲林縣虎尾鎮○○路○ 段482 號「
    翔座電子遊藝場」，丁○○頭戴辛○○所提供之前開全罩式
    銀白色安全帽，臉部掛上黑色口罩，身著粉紅色雨衣（起訴
    書誤載為藍色雨衣）、七分褲，雙手戴上手套，雙腳穿上白
    色球鞋等裝扮，辛○○則頭戴半罩式白色安全帽，臉部掛上
    黑色口罩，身著黃色雨衣，雙手戴上手套，雙腳穿上白色球
    鞋（黑色鞋帶），斜背黑色側背包等裝扮，辛○○、丁○○
    各持客觀上足對人身安全產生危害之水果刀、尖銳鐵片各1
    把，共同侵入「翔座電子遊藝場」後，辛○○出示預藏之水
    果刀朝向店員乙○○威嚇稱：把錢拿出來，把櫃臺抽屜打開
    等語，以此脅迫方式，使乙○○精神上萌生如不交出財物即
    有生命危險之恐懼心理，至使不能抗拒，打開櫃臺抽屜，任
    由辛○○強行取走抽屜內之現金21,600元得手；丁○○則出
    示預藏之尖銳鐵片向另名店員庚○○恫嚇稱：把皮包拿出來
    等語，使庚○○精神上萌生如不交出財物即有生命危險之恐
    懼心理，至使不能抗拒，惟因皮包內並無現金，庚○○遂告
    知皮包內沒有現金及會害怕等語，並要求辛○○、丁○○迅
    速離開，辛○○、丁○○見狀旋即共乘上開機車逃逸。其後
    2 人於同日將該機車棄置在虎尾鎮○○里○○路158 號前（
    於98年7 月11日中午12時30分許為警尋獲），丁○○並於同
    日將其犯上開強盜案件所穿著之粉紅色雨衣、七分褲、黑色
    口罩、手套及所攜帶之兇器尖銳刀片1 把，均丟棄在雲林縣
    崙背鄉羅厝村港尾大排水溝，所得贓款則由2 人朋分花用殆
    盡。
  (五)辛○○於98年7 月20日上午8 時50分許（起訴書誤載為上午
    7、8 時許），騎乘其兄鍾志讓所有之上開車牌號碼NY2-577
    號黑色重機車搭載不知情之女友余惠琪（強盜財物部分，業
    經臺灣雲林地方法院檢察署檢察官為不起訴處分），行經雲
    林縣麥寮鄉施厝村施厝257 號「一元電子遊藝場」時，佯以
    找尋友人為由，要求余惠琪入內察看有無客人在場，待余惠
    琪察看後回報僅有店員1 人後，旋將余惠琪載往麥寮鄉施厝
    村施厝活動中心，並向余惠琪訛稱其要前往找尋友人云云，
    要求余惠琪在該處等待。同日上午9 時20分許，辛○○頭戴
    全罩式銀白色安全帽，身著黃色雨衣，雙手戴上手套，雙腳
    穿上白色球鞋（黑色鞋帶），斜背黑色側背包等裝扮，並持
    客觀上足對人身安全產生危害之西瓜刀1 把（起訴書誤載為
    上開水果刀），騎乘上開機車（事先以上開口罩遮住車牌）
    前往上開「一元電子遊藝場」，嗣佯裝尋找客人綽號「阿志
    」而進入該電動遊藝場，並出示預藏之西瓜刀朝向店員己○○威嚇稱：把錢拿出來，不然要對你不利等語，以此脅迫方
    式，使己○○精神上萌生如不交出財物即有生命危險之恐懼
    心理，至使不能抗拒，打開櫃臺抽屜，任由辛○○強行取走
    抽屜內之米色腰包1 只（內有遊藝場積分卡及現金13,320元
    ），辛○○得手後旋即騎乘上開機車逃逸。其後辛○○將米
    色腰包1 只及遊藝場積分卡丟棄，並將所得贓款花用殆盡。
  (六)嗣經警據報後，調閱案發地點及附近之監視錄影畫面，並清
    查雙向通聯紀錄後，循線於98年7 月23日下午3 時許，在雲
    林縣崙背鄉羅厝村東興109 之2 號辛○○住處，查獲辛○○
    於犯前開強盜案件時所穿著之七分牛仔褲1 件、白色球鞋（
    黑色鞋帶）1 雙，因而查獲上情。其後辛○○得知遭警方追
    查，為避免犯行曝光，於同年月25日晚間9 時許，將其犯上
    開強盜案件所穿著之全罩式銀白色安全帽、半罩式白色安全
    帽、黃色雨衣，黑色口罩、手套、黑色側背包及所攜帶之兇
    器水果刀、西瓜刀各1 把等物，均丟棄在雲林縣麥寮鄉三盛
    村某大排水溝（均未尋獲）。
三、案經內政部警政署刑事警察局移送及雲林縣警察局虎尾分局
    報告臺灣雲林地方法院檢察署檢察官偵查起訴。
    理  由
壹、程序方面：
    按被告以外之人於審判外之言詞或書面陳述，除法律有規定
    者外，不得作為證據，刑事訴訟法第159條第1項定有明文。
    次按被告以外之人於審判外之陳述，雖不符刑事訴訟法第
    159條之1至之4之規定，而經當事人於審判程序同意作為證
    據，法院審酌該言詞陳述或書面陳述作成時之情況，認為適
    當者，亦得為證據；當事人、代理人或辯護人於法院調查證
    據時，知有同法第159條第1項不得為證據之情形，而未於言
    詞辯論終結前聲明異議者，視為有前項之同意，同法第159
    條之5定有明文。本件檢察官所舉所有書面及言詞陳述之證
    據能力，業經被告辛○○、丁○○及共同辯護人於本院行準
    備程序時均表明同意列為證據，本院審酌該等供述證據之取
    得過程並無瑕疵，與本件待證事實間復具有相當之關聯性，
    以之為本件證據尚無不當，自得採為證據。
貳、實體方面：
一、認定犯罪事實所憑之證據及理由：
  (一)上開犯罪事實二之(一)被告辛○○攜帶兇器強盜「鑽石電動遊
    藝場」財物未遂部分，業經被告辛○○於警詢、檢察官偵訊
    及本院審理時坦承不諱，核與證人即「鑽石電動遊藝場」店
    員甲○○、證人壬○○於警詢證述之情節相符（見警卷第31
    頁至第36頁、第72頁至第74頁），並有七分牛仔褲1 件、白
    色球鞋（黑色鞋帶）1 雙扣案可證，及雲林縣警察局虎尾分
    局搜索及扣押筆錄、指認犯罪嫌疑人紀錄表各1 份、監視錄
    影畫面翻拍照片4 張、犯案物證照片4 張、指認丟棄物證現
    場照片4 張、現場照片2 張（見警卷第81頁至第82頁、第79
    頁、第95頁、第98頁至第99頁、第101 頁）在卷可稽，足認
    被告辛○○此部分自白與事實相符，自可採信。此部分事證
    已臻明確，被告辛○○攜帶兇器強盜未遂之犯行堪予認定，
    應依法論科。
  (二)上開犯罪事實二之(一)被告辛○○攜帶兇器強盜「城市獵人電
    動遊藝場」財物既遂部分，業經被告辛○○於警詢、檢察官
    偵訊及本院審理時坦承不諱，核與證人即「城市獵人電動遊
    藝場」店員丙○○、證人壬○○於警詢證述之情節相符（見
    警卷第37頁至第40頁、第72頁至第74頁），並有七分牛仔褲
    1 件、白色球鞋（黑色鞋帶）1 雙扣案可證，及雲林縣警察
    局虎尾分局搜索及扣押筆錄、指認犯罪嫌疑人紀錄表各1 份
    、犯案物證照片4 張、指認丟棄物證現場照片4 張、現場照
    片2 張（見警卷第79頁、第95頁、第98頁至第99頁、第102
    頁）在卷可稽，足認被告辛○○此部分自白與事實相符，自
    可採信。此部分事證已臻明確，被告辛○○攜帶兇器強盜既
    遂之犯行堪予認定，應依法論科。
  (三)被告辛○○於98年6 月10日上午8 時15分許，騎乘上開車牌
    號碼NY2-577 號黑色重機車（事先以黑色膠帶黏貼車牌），
    前往雲林縣虎尾鎮○○路73號「尊龍電動遊藝場」，伺機預
    備以佯裝尋找客人之方式，持預藏之水果刀強盜店內財物等
    情，業經被告辛○○於警詢、檢察官偵訊及本院審理時坦承
    在卷，核與證人壬○○證述之情節相符（見警卷第72頁至第
    74頁）。又公訴意旨固以被告辛○○於警詢及檢察官偵訊時
    之供述，認被告辛○○有以出示水果刀之脅迫方式，致使店
    員林堇誼不能抗拒而自「尊龍電動遊藝場」後門逃離。惟被
    告自白不得作為有罪判決唯一證據，仍應調查其他必要證據
    ，以察其是否與事實相符，刑事訴訟法第156 條第2 項定有
    明文。查證人即「尊龍電動遊藝場」林堇誼於警詢明確證稱
    ：98年6 月10日上午8 時15分許，有1 名男子進入店內說要
    來找人，因為我之前就有聽同業說最近有強盜電動遊藝場的
    事件發生，所以當天歹徒走進我店內時，我看到歹徒的特徵
    和同業描述的特徵很像，而且手上戴著手套好像還拿著東西
    （沒有仔細看是什麼東西），說要進來找人，我當時直覺他
    就是同業所說的那個強盜，所以我很害怕就趕快跑出去店外
    求救，歹徒就離開了，所以店內沒有損失金錢，該名歹徒是
    騎乘1 部黑色機車停在我們店門口的左側停車格，身穿黑色
    風衣外套，頭戴銀色全罩式安全帽，腳穿球鞋，他有戴手套
    且手上有拿著東西，經指認為辛○○等語（見警卷第42頁至
    第43頁），係指述其尚未看清楚被告辛○○攜帶何物進入「
    尊龍電動遊藝場」，即跑出店外求救，足見其於被告辛○○
    對其實施強暴、脅迫等行為之前，即逃離現場甚明。又被告
    辛○○就其是否有威脅店員林堇誼交出財物一節，先於警詢
    供稱：我乘店內無人即走向櫃臺，從衣袖抽出預藏之水果刀
    ，並威脅店員把錢拿出來，結果店員非常恐懼從後門逃離，
    我見狀也立即離開該店等語（見警卷第11頁）；後於檢察官
    偵訊時改稱：我有將水果刀拿出來，但是還沒說話，店裡小
    姐看到我就跑了，我擔心她去報警，我就跑了等語（見偵卷
    第28頁），前後供述明顯不一，是否可信即屬可疑。本件除
    被告辛○○上開前後迥異之自白外，查無其他證據證明被告
    辛○○有持水果刀1 把對店員林堇誼施以脅迫，是尚難認被
    告已著手於強盜罪之犯罪構成要件行為，故被告辛○○所為
    應僅止於預備強盜階段。此外，復有七分牛仔褲1 件、白色
    球鞋（黑色鞋帶）1 雙扣案可證，及雲林縣警察局虎尾分局
    搜索及扣押筆錄、指認犯罪嫌疑人紀錄表各1 份、犯案物證
    照片4 張、指認丟棄物證現場照片4 張、現場照片2 張（見
    警卷第79頁、第95頁、第98頁至第99頁、第103 頁）在卷可
    稽。從而，此部分事證已臻明確，被告辛○○預備強盜之犯
    行堪予認定，應依法論科。
  (四)上開犯罪事實二之(四)被告辛○○、丁○○共同竊盜機車及攜
    帶兇器強盜「翔座電動遊藝場」財物既遂部分，業經被告辛○○、丁○○於警詢、檢察官偵訊及本院審理時均坦承不諱
    ，核與證人即被害人林昭憲、庚○○、乙○○於警詢證述等
    情節相符（見警卷第45頁至第53頁、第61頁至第62頁），並
    有白色球鞋（黑色鞋帶）1 雙扣案可證，及指認犯罪嫌疑人
    紀錄表2 份、雲林縣警察局車輛協尋電腦輸入單、車輛尋獲
    電腦輸入單、雲林縣警察局虎尾分局搜索及扣押筆錄各1 份
    、監視錄影畫面翻拍照片16張、犯案物證照片3 張、指認丟
    棄物證現場照片4 張、現場照片2 張（見警卷第83頁至第90
    頁、第79頁、第95頁、第98頁至第99頁、第104 頁）在卷可
    按，足認被告辛○○、丁○○此部分自白均與事實相符，自
    可採信。此部分事證已臻明確，被告辛○○、丁○○共同竊
    盜機車及共同攜帶兇器強盜既遂之犯行均堪認定，應均依法
    論科。
  (五)上開犯罪事實二之(五)被告辛○○攜帶兇器強盜「一元電動遊
    藝場」財物既遂部分，業經被告辛○○於警詢、檢察官偵訊
    及本院審理時坦承不諱，核與證人壬○○於警詢證述、證人
    余惠琪於警詢及檢察官偵訊時證述、證人即「一元電動遊藝
    場」店員己○○於警詢證述等情節相符（見警卷第72頁至第
    74 頁 、第26頁至第29頁、第54頁至第57頁），並有白色球
    鞋（黑色鞋帶）1 雙扣案可證及雲林縣警察局虎尾分局搜索
    及扣押筆錄、指認犯罪嫌疑人紀錄表各1 份、犯案物證照片
    3 張、現場照片10張、指認丟棄物證現場照片4 張（見警卷
    第79頁、第95頁、第91頁至第94頁、第100 頁、第98頁至第
    99頁）在卷可稽，足認被告辛○○此部分自白與事實相符，
    自可採信。此部分事證已臻明確，被告辛○○攜帶兇器強盜
    既遂之犯行堪予認定，應依法論科。
二、論罪科刑：
  (一)按刑法上所謂兇器，其種類並無限制，凡客觀上對於人之生
    命、身體、安全構成威脅，具有危險性之兇器均屬之，且祇
    須行竊時攜帶此種具有危險性之兇器為已足，並不以攜帶之
    初有行兇之意圖為必要，有最高法院79年臺上字第5253號判
    例可資參照。又被告辛○○為上開強盜犯行時，均係持水果
    刀或西瓜刀為工具，雖均未扣案，惟水果刀、西瓜刀客觀上
    均足對人之生命、身體產生威脅，均屬兇器無訛。至被告丁○○於前揭犯罪事實二之(四)所示之時、地，用以強盜財物之
    尖銳鐵片1 把部分，雖未扣案，惟經被告丁○○於本院審理
    時供稱：那是鐵片材質，前面是尖尖的，類似白鐵板，厚度
    薄薄的，沒有握把等語，且經其於本院審理時當場筆畫該尖
    銳鐵片之長度，經丈量為40公分（見本院卷第86頁正面），
    益見該尖銳鐵片1 把質地堅硬，客觀上亦屬足以危害他人生
    命、身體安全，顯為具有危險性之兇器甚明。再被告辛○○
    、丁○○均為年輕體壯之男子，被告辛○○竟單獨利用遊藝
    場僅有弱女子1 名看店之際（即上開犯罪事實二之(一)、(二)、
    (五)），攜帶兇器水果刀或西瓜刀為工具，或與被告丁○○共
    同利用僅有弱女子2 名負責看店之際（即上開犯罪事實二之
    (四)），各攜帶兇器水果刀、尖銳鐵片為工具，脅迫在場店員
    交出財物，渠等使用上開脅迫手段，均已達使在場店員不能
    抗拒之程度甚明。故被告辛○○就上開犯罪事實二之(一)以脅
    迫方式強盜財物未得逞部分，核係犯刑法第328 條第4 項、
    第1 項強盜未遂罪，而有同法第321 條第1 項第3 款攜帶兇
    器之加重處罰情形，應論以同法第330 條第2 項之加重強盜
    未遂罪。又被告辛○○就上開犯罪事實二之(二)、(四)、(五)以脅
    迫方式強盜財物得逞部分，被告丁○○就上開犯罪事實二之
    (四)以脅迫方式強盜財物得逞部分，均核係犯刑法第328 條第
    1 項強盜罪，而有同法第321 條第1 項第3 款攜帶兇器之加
    重處罰情形，應論以同法第330 條第1 項之加重強盜既遂罪
    。再被告辛○○、丁○○就上開犯罪事實二之(四)竊取機車部
    分，均係犯刑法第320 條第1 項之竊盜既遂罪。
  (二)按刑法第321 條之竊盜罪，為同法第320 條之加重條文，自
    係以竊取他人之物為其犯罪行為之實行，至該條第1 項各款
    所列情形，不過為犯竊盜罪之加重條件，如僅著手於該項加
    重條件之行為而未著手搜取財物，仍不能以本條之竊盜未遂
    論，最高法院27年滬上第54號判例要旨可資參照。故須以已
    經著手於竊盜犯罪行為之實施而既遂或未遂，且具有刑法第
    321 條第1 項所列各款情形，始符合條文所稱「犯竊盜罪而
    有左列各款情形之一」，而成立加重竊盜既遂或未遂罪名。
    如僅具該條項所列各款情形而未著手於竊盜行為之實施，加
    重竊盜罪即無由成立，除該情形符合刑法第306 條及第354
    條之各該犯罪構成要件，應另依各該罪名追訴處罰外，即難
    繩以本罪（最高法院82年度第2 次刑事庭會議參照）。準此
    ，刑法第330 條其條文規定方式，既與刑法第321 條規定相
    同，自應為相同之解釋，亦即若僅著手於刑法第321 條第1
    項各款加重條件之行為，而未著手於強盜罪之構成要件行為
    ，仍無從論以同法第330 條第2 項之加重強盜未遂罪。又刑
    法上之預備犯與未遂犯，應以已否著手於犯罪行為之實行為
    區別（參照最高法院39年度臺上字第315 號判例），且刑法
    第328 條第5 項「預備犯強盜罪」包括犯同條第1 項強盜取
    財罪、第2 項強盜得利罪、同法第330 條加重強盜罪在內。
    再刑法第328 條第1 項或同法第330 條之強盜罪，其條文既
    明定：「意圖為自己或第3 人不法之所有，以強暴、脅迫、
    藥劑、催眠術或他法，至使不能抗拒，而取他人之物或使其
    交付者，為強盜罪，處5 年以上有期徒刑。」或「犯強盜罪
    而有第321 條第1 項各款情形之一者」，其著手犯罪構成要
    件行為，應指對被害人實施強暴、脅迫、藥劑、催眠術或他
    法等強盜行為，方足該當。經查被告辛○○於上開犯罪事實
    二之(三)所示之時間、地點，尚未及對「尊龍電動遊藝場」店
    員林堇誼實施強暴、脅迫等行為，該店員即逃離現場，尚難
    認被告辛○○已著手於強盜罪之犯罪構成要件行為。另按刑
    法第330 條並未如同法第328 條有處罰預備犯之明文，自難
    論以預備加重強盜罪，然被告辛○○所為既該當預備強盜罪
    ，自應依刑法第328 條第5 項論以預備強盜罪。公訴意旨認
    被告辛○○係犯刑法第330 條第2 項、第1 項、第321 條第
    1 項第3 款之攜帶兇器強盜未遂罪，容有誤會，惟此係犯罪
    階段預備、未遂之別，不生變更起訴法條之問題。
  (三)被告辛○○、丁○○就上開犯罪事實二之(四)攜帶兇器強盜財
    物既遂及竊盜既遂部分，有犯意聯絡及行為分擔，應均論以
    共同正犯。
  (四)被告辛○○所犯上開六罪，被告丁○○所犯上開二罪，均犯
    意各別，行為互殊，應分別均予分論併罰。
  (五)被告辛○○、丁○○有如前開事實欄所載之前科紀錄，分別
    於97年11月8 日、97年3 月13日執行完畢，有臺灣高等法院
    被告前案紀錄表2 份在卷可稽，渠等受徒刑之執行完畢後，
    5 年以內故意再犯本件有期徒刑以上之各罪，應均依刑法第
    47條第1 項規定論以累犯，並均加重其刑。
  (六)被告辛○○已著手於上開犯罪事實二之(一)強盜行為之實行而
    不遂，為未遂犯，爰依刑法第25條第2 項規定減輕其刑，並
    依法先加後減之。
  (七)爰審酌被告辛○○前有搶奪、強盜、施用毒品等前科，被告
    丁○○前有竊盜、偽造文書、施用毒品等前科，有前開被告
    前案紀錄表2 份在卷可按，被告2 人素行均不佳，且渠等年
    紀尚輕，不思憑己力謀生，竟均竊取他人機車及持兇器強盜
    電子遊藝場財物，已嚴重危害社會治安，情節重大，惟念渠
    等犯後坦承犯行，知所悔悟，暨渠等生活智識、各次犯罪之
    動機、目的、手段、所生危害、被告辛○○前有搶奪、強盜
    前科，竟再犯本案強盜犯行，就強盜財物部分之惡性較被告
    丁○○為重，被告丁○○前有竊盜前科，竟再犯本案竊盜犯
    行，且係實際下手行竊機車，就竊盜部分之惡性較被告辛○○為重，被告丁○○就所犯強盜財物犯行，已與被害人「翔
    座電子遊藝場」達成調解等一切情狀，分別量處如主文所示
    之刑，並定渠等應執行之刑，以示懲儆。
  (八)至辯護人於本院審理時表示被告辛○○、丁○○於犯案時並
    未傷害被害人，犯後均坦承不諱，節省司法資源，又被告辛○○之父親有結腸惡性腫瘤，轉移至肝臟，被告丁○○則尚
    有2 名幼子亟待扶養，且已與被害人「翔座電子遊藝場」達
    成調解，獲得原諒，事態已獲得平息，請求本院考量渠等犯
    罪動機、目的、手段及其生活狀況、智識程度、所得財物不
    多等情，引用刑法第59條規定酌減被告2 人之刑度。然刑法
    第57條所列各款，為量刑時應行注意之事項，並非同法第59
    條酌減其刑之根據，刑法59條酌減其刑之規定，必於犯罪之
    情狀，另有特殊之原因與環境等等，在客觀上足以引起一般
    同情，而顯然可憫，認為即予宣告法定低度刑期尤嫌過重者
    ，始有其適用。則單純犯罪情節輕微、犯人之品行、素行、
    犯罪後態度等情狀，僅可為法定刑內從輕科刑之標準，非可
    執為酌減其刑之理由（最高法院94年度臺上字第241 號判決
    參照）。審酌辯護人表示用以適用刑法第59條規定之前開理
    由，僅係刑法第57條所列各款量刑之應注意事項，而衡諸本
    件被告2 人犯罪情況，渠等所持以強盜之兇器水果刀、西瓜
    刀或尖銳鐵片，均屬非常危險之兇器，稍有不慎即可能對被
    害人造成生命危險，難認惡性非屬重大，且渠等於作案時尚
    知穿戴全罩式安全帽、手套、口罩等物，並以黑色膠帶黏貼
    車牌、以口罩遮蔽車牌或拆卸車牌，以逃避追緝，顯見渠等
    犯案前有縝密之計畫，且強盜之動機係為購買毒品施用，並
    無客觀上足以引起一般同情，顯可憫恕之情，自均無依刑法
    第59條之規定酌減其刑。
  (九)扣案之七分牛仔褲1 件、白色球鞋（黑色鞋帶）1 雙，均係
    被告辛○○所有，且均為被告辛○○平日穿戴之物品，僅適
    於上開犯罪事實二之(一)至(五)犯強盜案時穿戴之物品，與本件
    強盜犯行並無直接密切之關聯，業經被告辛○○於本院審理
    時供述甚明（見本院卷第90頁背面），又非違禁物，自無須
    宣告沒收。又被告辛○○犯上開犯罪事實二之(一)至(五)強盜案
    件持以或準備持以對被害人施以脅迫之水果刀、西瓜刀各1
    把，及作案時用以遮掩面目或為免留下跡證使用之全罩式銀
    白色安全帽、半罩式白色安全帽、黃色雨衣、黑色口罩、手
    套、黑色膠帶等物，其中僅黑色口罩、手套、黑色側背包及
    黑色膠袋係被告辛○○所有；被告丁○○犯上開犯罪事實二
    之(四)強盜案件持以對被害人施以脅迫之尖銳鐵片1 把，及作
    案時用以遮掩面目或為免留下跡證使用之上開同一全罩式銀
    白色安全帽、粉紅色雨衣、黑色口罩、手套等物，其中僅黑
    色口罩及手套係被告丁○○所有，均分別供渠等為各該強盜
    犯行所用之物，惟均已遭被告2 人丟棄，並未尋獲，業經被
    告2 人供述在卷，因無證據足認該等物品現尚存在，為免執
    行之困難，均不予宣告沒收。再未扣案之被告丁○○用以犯
    上開犯罪事實二之(四)竊盜案件所使用之鑰匙1 支，係被告辛○○之兄鍾志讓所有，業經被告2 人供述在卷，亦不予宣告
    沒收，附此敘明。
參、適用之法律：
  (一)刑事訴訟法第299條第1 項前段。
  (二)刑法第28條、第320 條第1 項、第328 條第5 項、第330 條
    第1 項、第2 項、第25條第2 項、第47條第1 項、第51條第
    5 款。
  (三)刑法施行法第1條之1。
本案經檢察官魏偕到庭執行職務。
中    華    民    國    98    年    11    月    18    日
            刑事第六庭    審判長法  官  廖國勝
                                法  官  陳佩怡
                                法  官  黃楹榆
以上正本證明與原本無異。
如不服本判決應於收受判決後10日內向本院提出上訴書狀，並應
敘述具體理由；其未敘述上訴理由者，應於上訴期間屆滿後20日
內向本院補提理由書（均須按他造當事人之人數附繕本）。「切
勿逕送上級法院」。
                                書記官  李雅怡
中    華    民    國    98    年    11    月    18    日
附錄本案論罪所犯法條：
刑法第320 條
意圖為自己或第3 人不法之所有，而竊取他人之動產者，為竊盜
罪，處5 年以下有期徒刑、拘役或5 百元以下罰金。
意圖為自己或第3 人不法之利益，而竊佔他人之不動產者，依前
項之規定處斷。
前2項之未遂犯罰之。
刑法第328條
意圖為自己或第3 人不法之所有，以強暴、脅迫、藥劑、催眠術
或他法，至使不能抗拒，而取他人之物或使其交付者，為強盜罪
，處5 年以上有期徒刑。
以前項方法得財產上不法之利益或使第三人得之者，亦同。
犯強盜罪因而致人於死者，處死刑、無期徒刑或 10 年以上有期
徒刑；致重傷者，處無期徒刑或 7 年以上有期徒刑。
第 1 項及第 2 項之未遂犯罰之。
預備犯強盜罪者，處 1 年以下有期徒刑、拘役或 3 千元以下罰
金。
刑法330條
犯強盜罪而有第321 條第1 項各款情形之一者，處7 年以上有期
徒刑。
前項之未遂犯罰之。


司法院資訊處製作；財團法人民間司法改革基金會備份。
